最高法院刑事判決                              八十七年度台上字第四三五三號
    上  訴  人  甲○○
右上訴人因違反槍砲彈藥刀械管制條例案件，不服台灣高等法院台中分院中華民國八
十七年五月十三日第二審判決（八十七年度上訴字第三五七號，起訴案號：台灣台中
地方法院檢察署八十六年度偵字第一九六五八號），提起上訴，本院判決如左：
    主  文
上訴駁回。
    理  由
按刑事訴訟法第三百七十七條規定，上訴於第三審法院，非以判決違背法令為理由，
不得為之，是當事人提起第三審上訴，應以原判決違背法令為理由，係屬法定要件。
如果上訴理由狀並未依據卷內訴訟資料，具體指摘原判決不適用何種法則或如何適用
不當，或所指原判決之違法情事，顯與法律規定得為第三審上訴理由之違法情形不相
適合時，均應認其上訴為違背法律上之程式，予以駁回。本件上訴意旨略稱：上訴人
因另案在監執行，恐服刑期間所寄藏之槍彈流入社會，為防止重大危害治安事件之發
生，乃自首並接受裁判。而保安處分係為預防犯罪、保障社會安寧，而對於有危險性
之犯人剝奪法益之處分，顯然是針對危害重大治安事件、有犯罪習慣之犯人為之。上
訴人並無此犯行又係自首，且該新修正之槍砲彈藥刀械管制條例並無可溯及既往之明
文，原判決諭知保安處分，不僅不合情理，且與刑法第二條第一項從輕之立法意旨相
違云云。
惟查：刑罰以犯罪之違法性為基礎，並以剝奪犯人之法益為其內容，故適用最有利於
行為人之法律，而保安處分則以行為之危險性為基礎，以預防犯罪為其目的，故適用
現時需要之新法，二者之性質及目的並不相同，故刑法第二條第一項及第二項分別明
定，行為後法律有變更者適用裁判時之法律。但裁判前之法律有利於行為人者，適用
最有利於行為人之法律。保安處分適用裁判時之法律。即係本此旨趣所為之規定。故
即使比較新舊法結果，適用舊法論科，仍應依裁判時之新法宣告保安處分。而槍砲彈
藥刀械管制條例於民國八十六年十一月二十四日修正公布時增訂第十九條第一項：犯
第七條、第八條、第十條、第十一條、第十二條第一項至第三項、第十三條第一項至
第三項之罪，經判處有期徒刑者，應於刑之執行完畢或赦免後，令入勞動場所強制工
作，其期間為三年。本件上訴人所犯未經許可，無故寄藏手槍、子彈罪，其行為係在
上開條例修正公布之前，原判決比較新舊法結果，認舊法對上訴人較為有利，適用行
為時之舊條例處斷，並以第一審未引用新條例第十九條第一項之規定於主文內宣告強
制工作，因而撤銷第一審不當之判決，改判依想像競合關係從一重仍論上訴人未經許
可無故寄藏手槍罪（修正前後均為第七條第四項），判處有期徒刑一年，並引用新條
例第十九條第一項之規定於主文內宣告強制工作之處分及其期間，並無不合。上訴意
旨指摘原判決未適用刑法第二條第一項從輕從新原則云云，尚有誤會，顯與法律規定
得為第三審上訴理由之違法情形不相適合，其上訴為違背法律上程式，應予駁回。
據上論結，應依刑事訴訟法第三百九十五條前段，判決如主文。
中      華      民      國    八十七    年     十二     月     十七     日
                              最高法院刑事第八庭
                                  審判長法官  謝  家  鶴
                                        法官  羅  一  宇
                                        法官  花  滿  堂
                                        法官  陳  世  淙
                                        法官  洪  佳  濱
      右正本證明與原本無異
                                              書  記  官
中      華      民      國    八十七    年     十二     月    二十一    日
